臺灣板橋地方法院刑事判決　　　　　　　 96年度訴字第379號
公　訴　人　臺灣板橋地方法院檢察署檢察官
被　　　告　甲○○
　　　　　　　　　　（
上列被告因違反毒品危害防制條例案件，經檢察官提起公訴（95
年度毒偵字第8096號），及移送併辦（96年度毒偵字第272 號）
，本院於準備程序進行中，被告就被訴之事實為有罪之陳述，經
告知被告簡式審判程序之旨，並聽取當事人之意見後，裁定進行
簡式審判程序，判決如下：
    主  文
甲○○施用第一級毒品，累犯，處有期徒刑柒月。扣案之第一級
毒品海洛因玖包（其中伍包，毛重壹公克、淨重零點壹伍，其中
肆包，淨重零點零伍公克、空包裝重零點柒捌公克），其毒品部
分，沒收銷燬之，其包裝袋玖個，沒收。
    事  實
一、甲○○有恐嚇、賭博及違反肅清煙毒條例案件等前科，其前
    於民國78年間因違反肅清煙毒條例案件，經本院於同年10月
    6 日以78年度訴字第1034號判處有期徒刑5 年，經臺灣高等
    法院於同年12月26日以78年度上訴字第4257號撤銷原判決，
    改判處有期徒刑6 年9 月確定，於82年11月2 日因縮短刑期
    假釋，又於84年間復因違反上揭條例案件，經本院於85年4
    月23日以84年度訴字第2452號判處有期徒刑3 年2 月，經臺
    灣高等法院於85年4 月23日以85年度上訴字第1031號撤銷原
    判決，改判處有期徒刑3 年6 月確定，上述假釋經撤銷，執
    行殘行，並接續後案執行，於89年1 月7 日因縮短刑期假釋
    ，嗣該假釋因故復經撤銷，於92年5 月15日因縮短刑期執行
    期滿；另其於89年間因施用毒品案件，經本院於89年10月12
    日以89年度毒聲字第5957號裁定送勒戒處所觀察、勒戒，認
    有繼續施用毒品傾向，經本院於90年1 月8 日以90年度毒聲
    字第65號裁定入戒治處所施以強制戒治，於90年7 月20日停
    止戒治釋放，於91年1 月8 日執行完畢，經臺灣板橋地方法
    院檢察署檢察官於91年4 月24日以91年度戒毒偵字第194 號
    為不起訴處分確定。詎其於上述強制戒治執行期滿後5 年內
    ，復基於施用第一級毒品海洛因之犯意，於95年11月22日上
    午8 時許，在臺北縣中和市○○街467 巷38弄三界公廟公廁
    內，及於同年12月18日上午某時，在臺北縣中和市○○街38
    5 號3 樓友人楊培林住處，各以注射針筒將第一級毒品海洛
    因注射入體內之方式，分別施用第一級毒品海洛因1 次；嗣
    於同年11月22日下午4 時30分許，在臺北縣中和市○○街46
    7 巷38弄口，為警查獲，並扣得其所有之第一級毒品海洛因
    5 包（毛重1 公克、淨重0.15公克）；又於同年12月18日下
    午2 時許，在臺北縣中和市○○街385 號前，為警查獲，並
    扣得其所有之第一級毒品海洛因4 包（淨重0.05公克、空包
    裝重0.78公克），及楊培林所有之注射針筒1 支（併案意旨
    書漏載注射針筒部分）。
二、案經臺北市政府警察局中山分局報請臺灣板橋地方法院檢察
    署檢察官偵查起訴，暨移送併辦。
    理  由
一、程序部分：按除被告所犯為死刑、無期徒刑、最輕本刑為三
    年以上有期徒刑之罪或高等法院管轄第一審案件者外，於第
    一次審判期日前之準備程序進行中，被告先就被訴事實為有
    罪之陳述時，審判長得告知被告簡式審判程序之旨，並聽取
    當事人、代理人、辯護人及輔佐人之意見後，裁定進行簡式
    審判程序，刑事訴訟法第273 條之1 第1 項定有明文。經核
    ，本件被告甲○○所犯係死刑、無期徒刑、最輕本刑為三年
    以上有期徒刑以外之罪，其於準備程序中就被訴事實為有罪
    之陳述，經法官告知簡式審判程序之旨，並聽取公訴人、被
    告之意見後，本院爰依首揭規定，合議裁定由受命法官獨任
    進行簡式審判程序，合先敘明。
二、訊據被告坦承前揭犯罪事實不諱，又查：
  (一)其於95年11月22日下午4 時30分許，為警查獲後，於同日下
    午6 時35分許，經警採集尿液檢體，送由臺灣尖端先進生技
    醫藥股份有限公司以酵素免疫分析法初步檢驗，呈鴉片類陽
    性反應，復經氣相層析質譜儀確認，亦有嗎啡（27380ng/ml
    ）、可待因（3800ng/ml） 等陽性反應，有該公司同年11月
    29日濫用藥物檢驗報告附卷得佐；又同日為警查獲之粉末5
    包，經警以聯勤204 廠製造之煙毒品檢驗A 包試劑初步檢驗
    結果，呈嗎啡、海洛因反應，有毒品初步鑑驗報告書在卷可
    憑。
  (二)另其於同年12月18日下午2 時許，為警查獲後，於該日下午
    3 時50分許，經警採集尿液檢體，送由上開公司以酵素免疫
    分析法初步檢驗，呈鴉片類陽性反應，復經氣相層析質譜儀
    確認，亦有嗎啡（26485ng/ml）、可待因（7160ng/ml） 等
    陽性反應，有該公司同年12月27日濫用藥物檢驗報告存卷可
    考；又同日為警查獲之粉末4 包，經送法務部調查局鑑定，
    認含海洛因成分，復有該局96年3 月7 日調科壹字第096230
    19710 號鑑定書可證。
  (三)按海洛因經注射或吸入人體後，約百分之80於24小時內自尿
    中排出，一般而言，尿液中能否驗出嗎啡陽性反應與其投與
    量、投與途徑、採尿時間、個人體質及檢測方法之靈敏度有
    關，國外曾有文獻報導注射6 毫克之海洛因鹽酸鹽，其代謝
    物嗎啡之平均可檢出時限約為26小時，業經行政院衛生署藥
    物食品檢驗局於81年9 月8 日以藥檢1 字第8114885 號函述
    綦詳。查目前之尿液檢體毒品反應鑑驗方法，以氣相層析質
    譜儀分析法最為精確，並可排除服用藥物導致毒品偽陽性反
    應之可能性，再參諸海洛因係嗎啡經化學合成之半人工合成
    品，其毒性倍於嗎啡，其施打或吸食後，經人體代謝作用而
    分解成毒性較低之嗎啡，而於尿液中被檢測出，故吸食或施
    打海洛因或嗎啡在尿液中均以嗎啡形態被檢測出，此為本院
    職務上已知之事實，並經行政院衛生署藥物食品檢驗局上揭
    函文敘明無誤，且觀以目前一般常見施用之第一級毒品為海
    洛因，甚少或甚至未見有施用鴉片或嗎啡者，足徵被告施用
    之第一級毒品應為海洛因，堪為認定。茲本件被告尿液檢體
    經以氣相層析質譜儀分析法確認，鑑出被告尿液確有嗎啡陽
    性反應，是可確信被告於採集尿液檢體前約分別於26小時內
    扣除為警查獲後被告不可能施用毒品期間內之某時，確有施
    用第一級毒品海洛因之行為。此外，本件尚有扣押物品照片
    、扣押物品清單、獲案毒品表、贓證物品清單等足佐。承上
    所述，被告之前揭自白，應合於事實。
三、查被告前於89年間因施用毒品案件，經本院於89年10月12日
    以89年度毒聲字第5957號裁定送勒戒處所觀察、勒戒，認有
    繼續施用毒品傾向，經本院於90年1 月8 日以90年度毒聲字
    第65號裁定入戒治處所施以強制戒治，於90年7 月20日停止
    戒治釋放，於91年1 月8 日執行完畢，經臺灣板橋地方法院
    檢察署檢察官於91年4 月24日以91年度戒毒偵字第194 號為
    不起訴處分確定，有臺灣高等法院被告前案紀錄表在卷可徵
    。此外，本件尚有扣押物品照片、扣押物品清單、贓證物品
    清單、獲案毒品表等附卷可參。綜上所見，本件被告施用前
    揭毒品之犯行，事證業臻明確，堪予認定，應依法論科。
四、按刑法第56條連續犯規定，業於刑法修正施行時廢止。又學
    理上所稱集合犯，依刑法分則構成要件該當性觀之，其等行
    為固然可能融合多數自然意思或自然活動，然在法律之規範
    評價上祗應視為一個刑法上之行為，亦即構成刑法上之一個
    法行為單數。刑法修正前之連續犯，通說認為乃該當於數個
    構成要件，僅立法上，於裁判時論以一罪，故其通常情形，
    於刑法修正後，應認屬數罪併罰之類型。同法修正前，司法
    實務向來認為行為人於密接時、地所實行之多次施用毒品行
    為，概論以連續犯，但考其行為本質，係行為人原已預定有
    數同種類之行為，且將反覆實行之意，其犯罪特質本含有反
    覆實行數自然行為之犯罪計畫，本得評價為包括一罪，而屬
    集合犯（紀俊乾，刑法廢除牽連犯、連續犯規定後，程序法
    上同一案件處理，如何因應？司法週刊1289期，95年6 月1
    日，第2 版），於新修正刑法廢除連續犯後，應有轉向之思
    考，非當然構成數罪。準此，司法實務修正前論以連續犯之
    犯罪類型，於新法實行後，實應依其犯罪本質，分論以數罪
    或單一一罪，而本件施用毒品案件，以施用者具毒品之耐藥
    性、依賴性等性質觀之，即宜以集合犯論擬。
五、核被告所為，係犯毒品危害防制條例第10條第1 項之施用第
    一級毒品罪。其持有毒品之低度行為，應為其施用之高度行
    為所吸收，不另論罪。其前後2 次施用毒品犯行，應評價為
    法律上之一行為。是以，96年度毒偵字第272 號併辦意旨，
    認被告於95年12月18日上午某時，亦涉犯施用第一級毒品罪
    部分，應認為起訴效力所及，基於審判不可分及訴訟經濟原
    則，本院自得併為審究。查其於78年間因違反肅清煙毒條例
    案件，經本院於同年10月6 日以78年度訴字第1034號判處有
    期徒刑5 年，經臺灣高等法院於同年12月26日以78年度上訴
    字第4257號撤銷原判決，改判處有期徒刑6 年9 月確定，於
    82年11月2 日因縮短刑期假釋，又於84年間復因違反肅清煙
    毒條例案件，經本院於85年4 月23日以84年度訴字第2452號
    判處有期徒刑3 年2 月，經臺灣高等法院於85年4 月23日以
    85年度上訴字第1031號撤銷原判決，改判處有期徒刑3 年6
    月確定，上述假釋經撤銷，執行殘行，並接續後案執行，於
    89年1 月7 日因縮短刑期假釋，嗣該假釋因故復經撤銷，於
    92年5 月15日因縮短刑期執行期滿，有上開被告前案紀錄表
    在卷可徵，其於徒刑執行完畢後，5 年內再犯本件有期徒刑
    以上之罪，為累犯，應依刑法第47條第1 項規定，加重其刑
    。本院審酌其於受觀察、勒戒及強制戒治後，猶另萌施用毒
    品之犯意，再犯本罪，顯見其戒除毒癮之意志薄弱，且未衷
    心悛悔，漠視法令之禁制，恣意濫用藥品，其行為甚為可訾
    ，及施用毒品祗係戕害其自己身心，並無加害他人，兼衡其
    有上述其他犯罪紀錄，已如前述，及本件其施用毒品之種類
    、次數、犯罪動機、目的、手段、犯後態度、為已近七旬之
    高齡等一切情狀，爰量處如主文所示之刑。扣案之第一級毒
    品海洛因共9 包（其中5 包，毛重1 公克、淨重0.15公克，
    其中4 包，淨重0.05公克、空包裝重0.78公克），均係被告
    所有，且係供其犯本件之罪所用等事實，並據被告供述綦詳
    ，是該毒品部分，應依毒品危害防制條例第18條第1 項前段
    規定，沒收銷燬之，至其包裝袋，應依刑法第38條第1 項第
    2 款規定，諭知沒收。至扣案之注射針筒1 支乃楊培林所有
    ，並經被告供明屬實，故不併為沒收宣告之諭知，附此敘明
    。
據上論斷，應依刑事訴訟法第273 條之1 第1 項、第299 條第1
項前段，毒品危害防制條例第10條第1 項、第18條第1 項前段，
刑法第11條前段、第47條第1 項、第38條第1 項第2 款，判決如
主文。
本案經檢察官馬凱蕙到庭執行職務。
中　　華　　民　　國　　96　　年　　5 　　月　　10　　日
                  刑事第十四庭  法  官  朱敏賢
上正本證明與原本無異。
如不服本判決，應於判決送達後10日內，向本院提出上訴狀。
                                書記官  郭勝華
中　　華　　民　　國　　96　　年　　5 　　月　　10　　日
附錄本案論罪科刑法條：
毒品危害防制條例第10條：
施用第一級毒品者，處六月以上五年以下有期徒刑。
施用第二級毒品者，處三年以下有期徒刑。
